【裁判字號】    90,訴,1801
【裁判日期】    900831
【裁判案由】    違反槍砲彈藥刀械管制條例
【裁判全文】
臺灣臺中地方法院刑事判決                          九十年度訴字第一八一號
    公  訴  人  臺灣臺中地方法院檢察署檢察官
    被      告  甲○○
右列被告因違反槍砲彈藥刀械管制條例案件，經檢察官提起公訴（九十年度偵字第一
一一三二號），本院判決如左：
    主  文
甲○○未經許可，持有其他可發射子彈具有殺傷力之改造手槍，累犯，處有期徒刑壹
年肆月，併科罰金新臺幣拾伍萬元，罰金如易服勞役，以新臺幣玖佰元即銀圓佰元
折算壹日。
仿ＢＥＲＥＴＴＡ廠半自動手槍製造之改造手槍壹支（含彈匣壹個，槍枝管制編號0
000000000號）、改造子彈陸顆，均沒收。
    事  實
一、甲○○於民國八十六年間曾犯搶奪罪，經本院判處有期徒刑二年，於八十七年六
    月五日確定，於八十九年五月二十五日假釋期滿執行完畢，仍不知悔改。其因向
    地下錢莊借款，無力清償，不堪地下錢莊之追討，為防身之用，竟基於持有改造
  槍枝及子彈之故意，於九十年五月間某日，在臺中縣大里市立人茶坊，向姓名年
    籍不詳而綽號為「阿峰」之成年男子，以新臺幣（下同）三萬元之價格，購買可
    發射子彈，具有殺傷力之仿ＢＥＲＥＴＴＡ廠半自動手槍製造之改造玩具手槍一
    支（含彈匣一個，槍枝管制編號0000000000號）、具有殺傷力之改造
    子彈十顆，當日晚間「阿峰」並帶同甲○○至臺中縣大里市大里橋下取上開十顆
    改造子彈中之一顆試射，其後甲○○並將之放置於臺中縣大里市○○路○段一０
    五巷廿五號居處，未經許可持有前開可發射子彈具有殺傷力之改造手槍及改造子
    彈。嗣於九十年六月二十二日中午十二時四十分許，警方持搜索票至前開居處搜
    索，為警當場查獲，並扣得前揭具有殺傷力可發射子彈之改造手槍一支（含彈匣
    一個）及具有殺傷力之改造子彈九顆（經鑑驗試射耗損三顆）。
二、案經臺中縣警察局移請臺灣臺中地方法院檢察署檢察官偵查起訴。
    理  由
一、訊據被告甲○○對於右揭時地買入而未經許可持有右揭可發射子彈具有殺傷力之
    改造手槍一支（含彈匣一個）及具有殺傷力之改造子彈十顆，後試射一顆，再將
    之藏放於其居住之上開住處等事實，業於警訊、偵查及本院審理時坦承不諱，並
    有扣案之改造玩具手槍一支（含彈匣一個，搜索扣押證明筆錄及鑑驗通知書雖未
    載明，但經本院勘驗屬實）及改造子彈九顆可資佐證。該扣案之改造玩具手槍經
    送內政部警政署刑事警察局鑑定，鑑驗結果認為：送鑑改造手槍一支（槍枝管制
    編號0000000000），認係由仿ＢＥＲＥＴＴＡ廠半自動手槍製造之金
    屬玩具手槍更換土造金屬槍管改造而成，機械性能良好，可擊發適用子彈，認具
    殺傷力；送鑑改造九０子彈九顆，認係由玩具金屬彈殼加裝直徑約八點六厘米之
    金屬彈頭組合而成，採樣三顆試射，均可擊發，認具殺傷力等情，有內政部警政
    署刑事警察局九十年七月三日刑鑑字第一００五九一號鑑驗通知書乙紙附卷可憑
    ，被告亦自承：伊於購買當日，曾由「阿峰」之帶領至大里橋下試射一顆等語，
    更足以證明上開改造手槍及改造子彈確具有殺傷力。綜上，事證明確，被告自白
    與事實相符，其上開違反槍砲彈藥刀械管制條例之犯行，洵堪認定。
二、核被告持有改造手槍及改造子彈之行為，係犯槍砲彈藥刀械管制條例第十一條第
    四項未經許可持有可發射子彈具有殺傷力之改造槍枝罪、同條例第十二條第四項
    未經許可持有子彈罪。被告一行為而持有上開改造槍枝罪及改造子彈，為想像競
    合犯，應依刑法第五十五條之規定，論以情節較重之未經許可持有改造槍枝罪。
    被告曾於八十六年間曾犯搶奪罪，經本院判處有期徒刑二年，於八十七年六月五
    日確定，於八十九年五月二十五日假釋期滿執行完畢之事實，有臺灣高等法院被
    告全國前案紀錄表、臺灣臺中地方法院檢察署刑案資料查註紀錄表各一份在卷可
    稽，其受有期徒刑之執行完畢後，五年以內再犯本件有期徒刑以上之罪，為累犯
    ，應依刑法第四十七條規定加重其刑。爰審酌被告未經許可持有之改造手槍及改
    造子彈，對社會治安足以造成重大影響，惡性非輕，惟念及其持有該改造手槍及
    改造子彈，並未以之作為犯罪工具，犯後坦承罪行，態度良好等一切情狀，量處
    如主文所示之刑，併科罰金新臺幣十五萬元及諭知罰金部分如易服勞役之折算標
    準。而扣案之可發射子彈具有殺傷力之改造手槍一支（槍枝管制編號00000
    00000號，含彈匣一個），及具有殺傷力之改造子彈六顆，均係違禁物，應
    依刑法第三十八條第一項第一款之規定宣告沒收。又扣案之改造子彈三顆，業經
    鑑驗試射耗損滅失等情，有刑事警察局上開鑑驗通知書一份可參，是無庸為沒收
    之諭知，併予敘明。
三、按保安處分係對受處分人將來之危險性所為之處置，以達教化與治療之目的，為
    刑罰之補充制度，我國現行刑法採刑罰與保安處分之雙軌制，要在維持行為責任
    之刑罰原則下，為強化其協助行為人再社會化之功能，以及改善行為人潛在之危
    險性格，期能達成根治犯罪原因、預防犯罪之特別目的，而保安處分之措施亦含
    社會隔離、拘束身體自由之性質，其限制人民之權利，實與刑罰相同，本諸法治
    國保障人權之原理及刑法之保護作用，其法律規定之內容，應受比例原則之規範
    ，使保安處分之宣告，與行為人所為行為之嚴重性、行為人所表現之危險性，及
    對於行為人未來行為之期待性相當，保安處分之強制工作，旨在對嚴重職業性犯
    罪及欠缺正確工作觀念或無正常工作因而犯罪者，強制其從事勞動，學習一技之
    長及正確之謀生觀，使其日後重返社會，能適應社會生活（司法院大法官議決釋
    字第四七一號解釋參照），本案被告並無違反槍砲彈藥刀械管制條例之前科，有
    臺灣臺中地方法院檢察署刑案資料查註紀錄表一紙在卷，且本案並無持上開槍枝
    及子彈犯罪之行為，難認其有犯罪之習慣以及遊蕩或懶惰之習性，於持有期間亦
    未將之持為作為犯罪使用，是其並不具潛在之危險性格，並無藉由保安處分之強
    制工作方式來達到教化與治療之目的，是本案依比例原則，認被告並無依槍砲彈
    藥刀械管制條例第十九條、刑法第九十條第一項規定宣告施以強制工作之必要。
據上論斷，應依刑事訴訟法第二百九十九條第一項前段，槍砲彈藥刀械管制條例第十
一條第四項、第十二條第四項，刑法第十一條前段、第五十五條、第四十七條、第四
十二條第二項、第三十八條第一項第一款，罰金罰鍰提高標準條例第二條，判決如主
文。
本案經檢察官黃江穎到庭執行職務
中      華      民      國      九十      年      八    月    三十一    日
                                臺灣臺中地方法院刑事第四庭
                                        法  官  楊  真  明
右正本證明與原本無異。
如不服本判決，應於送達後十日內向本院提出上訴狀（須附繕本），上訴於臺灣高等
法院臺中分院。
                                        書記官
中      華      民      國      九十      年      九    月      三      日
附錄本判決論罪科刑法條
槍砲彈藥刀械管制條例第十一條第四項：
  未經許可，持有、寄藏或意圖販賣而陳列第一項所列槍砲者，處一年以上七年以下
  有期徒刑，併科新臺幣七百萬元以下罰金。
槍砲彈藥刀械管制條例第十二條第四項：
  未經許可，持有、寄藏或意圖販賣而陳列子彈者，處五年以下有期徒刑，併科新臺
  幣三百萬元以下罰金。


司法院資訊處製作；財團法人民間司法改革基金會備份。
